【裁判字號】    94,訴,200
【裁判日期】    950816
【裁判案由】    違反政府採購法
【裁判全文】
臺灣桃園地方法院刑事判決               94年度訴字第200號
公  訴  人  臺灣桃園地方法院檢察署檢察官
被      告  禾有企業股份有限公司
代  表  人  丁○○
選任辯護人  岳  珍律師
被      告  己○○
被      告  台州企業股份有限公司
兼代表人    戊○○
上列四人
選任辯護人  岳  珍律師
被      告  甲○○（即溝通寶實業社）
                    身分證統一.
                    住桃園縣楊.
            丙○○  男  32歲.
                    身分證統一.
                    住桃園縣中.
上列二人
選任辯護人  謝恩華律師
上列被告違反政府採購法案件，經檢察官提起公訴（93年度偵字
第2472號），被告自白犯罪，檢察官聲請改依協商程序而為判決
，本院判決如下：
    主  文
己○○意圖影響採購結果，而借用他人名義投標，處有期徒刑肆
月，如易科罰金，以銀元參佰元（即新台幣玖佰元）折算壹日。
緩刑貳年。
戊○○、丙○○容許他人借用本人名義參加投標，各處有期徒刑
肆月，如易科罰金，均以銀元參佰元（即新台幣玖佰元）折算壹
日。均緩刑貳年。
禾有企業股份有限公司廠商之代表人，因執行業務意圖影響採購
結果，而借用他人名義投標，處罰金新台幣伍萬元。
台州企業股份有限公司廠商之代表人，因執行業務容許他人借用
本人名義參加投標，處罰金新台幣伍萬元。
甲○○廠商之受僱人，因執行業務容許他人借用本人名義參加投
標，處罰金新台幣伍萬元，如易服勞役，以新台幣參仟元折算壹
日。緩刑貳年。
    事實及理由
一、犯罪事實：
  (一)被告己○○於民國92年2 月間為被告禾有企業股份有限公司
    （下稱「禾有公司」）代表人（禾有公司代表人於94年11月
    18日變更登記為「丁○○」），並兼任被告台州企業股份有
    限公司（下稱「台州公司」）總經理，被告戊○○為台州公
    司代表人亦為禾有公司之董事；台州公司與禾有公司之公司
    登記地址為上下樓層，上開2 公司之董事成員有半數以上相
    同（董事各有5 位，其中己○○、戊○○及案外人藍源德3
    人均為上開2 公司之董事），為公司法上推定之關係企業。
    被告丙○○則自76年即在被告戊○○開設之公司工作約13年
    ，於89年離開台州公司，擔任由被告甲○○獨資設立之溝通
    寶實業社之受僱人，負責溝通寶實業社實際業務之操作。上
    開3 廠商均係從事文具、體育用品等批發、買賣業務。
  (二)緣桃園縣平鎮市公所於92年1 月間上網公告徵求該年度兒童
    節紀念品採購案（數量為28500 份，預算金額每份新台幣50
    元）之樣品，被告己○○得知後，即以台州公司名義提供樣
    品「中性筆組」及其產品規格書；該公所於同年2 月12日依
    規定連同其他商品評選後，選定該「中性筆組」，並於同日
    上網告知招標。詎被告己○○基於意圖影響採購結果之犯意
    ，由己○○以禾有公司名義投標，並徵求戊○○、丙○○之
    同意，借用無投標意願之台州公司及溝通寶實業社名義參與
    投標，其後即由己○○則指示禾有公司（亦為台州公司會計
    ）庚○○自禾有公司、台州公司及己○○個人在中國農民銀
    行新明分行設立之帳戶內分別開立3 家廠商押標金各7 萬元
    之該銀行之支票2 張及本票1 張，連同由提供台灣三菱股份
    有限公司提供予禾有公司之樣品、無毒性品質證明等文件各
    3 份，而由禾有公司以每份49元投標，台州公司以標價每份
    60元及溝通寶實業社以每份標價50元投標而陪標，並於同年
    3 月6 日上午10時許由己○○以禾有公司代理人之身分、黃
    淑媛以台州公司代理人之身分及丙○○以溝通寶實業社代理
    人身分至平鎮市公所參與開標程序，終使禾有公司於以低於
    底價每份50元之最低價每份49元之價格得標，而影響採購結
    果。嗣參與投標之另一廠商禾佳公司為主持開標之平鎮市公
    所祕書室主任呂超群以該公司提出之文件不符，剔除其投標
    資格，該公司代理人辛○○當場向向呂超群異議未果，轉向
    法務部調查局北部機動工作組檢舉而循線查悉上情。
二、證據：
  (一)被告己○○、戊○○、丙○○、甲○○於調查局訊問、檢察
    官訊問及本院準備程序、審理中之陳述。
  (二)證人呂超群、蔡宏哲、黃淑媛於調查局訊問、檢察官訊問時
    之陳述。
  (三)證人庚○○、辛○○、乙○○（台灣三菱股份有限公司業務
    代表）於調查局訊問、檢察官訊問及本院準備程序、審理中
    之陳述。
  (四)桃園縣平鎮市公所本件採購案之相關文件影本：
    桃園縣平鎮市公所之簽呈。
    桃園縣平鎮市公所（函）稿2張。
    平鎮市公所92年度採購兒童節紀念品選樣記錄表。
    平鎮市公所秘書室便簽。
    選樣時之照片12張。
    桃園縣平鎮市公所決標公告。
    產品規格。
    平鎮市公所有關採購兒童節紀念品之預算簽呈。
    92年1月17日中文公開徵求廠商提供參考資料公告資料。
    92年2月12日中文公開招標公告資料。
    92年2月26日中文公開招標公告資料。
    92年3月6日代替開標結果通知書。
    平鎮市公所採購廠商投標證件審查表。
    產品規格。
    平鎮市公所開標決標紀錄。
    採購兒童節紀念品投標須知。
  (五)禾有公司等基本資料及搜索所得資料：
    禾有公司基本資料查詢結果及董事、監察人資料。
    台州公司基本資料查詢結果及董事、監察人資料。
    新竹縣政府營利事業登記公示詳細資料。
    押標金傳票及存摺資料。
    交際費傳票資料。
    己○○、丙○○之記事本各1本。
    禾有、台州、溝通寶公司當場退還押標金收據共3張。
    法眼系統查詢紀錄。
    禾有公司、台州公司登記地址及實際營業地點照片影本3
      張。
  (六)禾有公司投標時提出之文件及樣品：
    採購兒童節紀念品之投標廠商標單封原本。
    商品來源暨無毒性品質證明書原本。
    當場退還押標金收據原本。
    英文版的產品無毒性證明書。
    桃園縣政府營利事業登記證影本。
    桃園縣營業人銷售額與稅額申報書原本。
    桃園縣平鎮市公所投標廠商聲明書原本。
    三菱公司聯絡方式。
    第一類票據信用資料查覆單。
    三菱鉛筆系列介紹原本。
    中性筆組3枝。
  (七)台州公司投標時提出之文件及樣品：
    採購兒童節紀念品之投標廠商標單封原本。
    商品來源暨無毒性品質證明書原本。
    當場退還押標金收據原本。
    桃園縣平鎮市公所投標廠商聲明書原本。
    第一類票據信用資料查覆單。
    中性筆組3枝。
  (八)溝通寶實業社投標時提出之文件及樣品：
    採購兒童節紀念品之投標廠商標單封原本。
    商品來源暨無毒性品質證明書原本。
    當場退還押標金收據原本。
    桃園縣平鎮市公所桃標廠商聲明書原本。
    三菱中性筆介紹。
    英文版的產品無毒證明書。
    中性筆2包，共6支。
  (九)中國農民銀行新明分行函暨其中國農民銀行支票存款對帳
    單、己○○之薪資轉帳活期儲蓄存款存摺封面及部分明細
    、中國農民銀行存摺存款取款憑條3張、轉帳收入傳票3張
    收入傳票1張、科目日結單2張。
  (十)中國農民銀行中壢分行93年9月21日函、支票影本及當日託
    收票據到期出庫明細表各1份。
  (十一)臺灣三菱鉛筆公司函及有關禾有公司中性筆出貨單、應收帳
    款明細表各1份。
  (十二)桃園縣平鎮市公所95年6 月1 日函。
三、本件經檢察官與被告、辯護人於審判外達成協商之合意且被
    告已認罪，其合意內容為如主文所示及被告己○○、戊○○
    、丙○○願個別支付財團法人台灣犯罪被害人保護協會台灣
    桃園分會3 萬元。經查前述協商合意並無刑事訴訟法第455
    條之4 第1 項所列情形之一，檢察官聲請改依協商程序而為
    判決，本院爰不經言詞辯論，於協商合意範圍內為協商判決
    。
四、應適用之法條：刑事訴訟法第299 條第1 項前段，政府採購
    法第87條第5 項、第92條，修正後刑法第2 條第1 項前段、
    修正後第42條第3 項、第74條第1 款及修正前刑法第11條、
    第41條第1 項前段、修正前罰金罰鍰提高標準條例第2 條。
五、附記事項：被告己○○、戊○○、丙○○願個別支付財團法
    人台灣犯罪被害人保護協會桃園分會3 萬元（均於995 年8
    月7 日支付，有台灣銀行無褶存入憑條存根正本3 張在卷可
    稽）。
六、本判決除有刑事訴訟法第455 條之4 第1 項第1 款、第2 款
    、第4款 、第6 款、第7 款所定情形之一，或違反同條第2
    項規定者外，不得上訴。
七、如有前述例外得上訴之情形，又不服本件判決，得自判決送
    達之日起10日內，向本院提出上訴書狀，上訴於第二審法院
    。
中    華    民    國    95    年    8     月    16    日
                  刑事第二庭審判長法  官  潘進順
                                  法  官  尹  良
                                  法  官  鄭吉雄
上列正本證明與原本無異。
如不服本判決，應於判決送達後10日內向本院提出上訴狀 (應附
繕本)，上訴於第二審法院。
                                  書記官  李佩玲
中    華    民    國    95    年    8     月    16    日
附錄本案論罪科刑依據法條：
政府採購法第87條
意圖使廠商不為投標、違反其本意投標，或使得標廠商放棄得標
、得標後轉包或分包，而施強暴、脅迫、藥劑或催眠術者，處1
年以上7年以下有期徒刑，得併科新臺幣3百萬元以下罰金。
犯前項之罪，因而致人於死者，處無期徒刑或7年以上有期徒刑
；致重傷者，處3年以上10年以下有期徒刑，各得併科新臺幣3百
萬元以下罰金。
以詐術或其他非法之方法，使廠商無法投標或開標發生不正確結
果者，處5年以下有期徒刑，得併科新臺幣1百萬元以下罰金。
意圖影響決標價格或獲取不當利益，而以契約、協議或其他方式
之合意，使廠商不為投標或不為價格之競爭者，處6月以上5年以
下有期徒刑，得併科新臺幣1百萬元以下罰金。
意圖影響採購結果或獲取不當利益，而借用他人名義或證件投標
者，處3 年以下有期徒刑，得併科新臺幣 1 百萬元以下罰金。
容許他人借用本人名義或證件參加投標者，亦同。
第 1 項、第 3 項及第 4 項之未遂犯罰之。
政府採購法第92條
廠商之代表人、代理人、受雇人或其他從業人員，因執行業務犯
本法之罪者，除依該條規定處罰其行為人外，對該廠商亦科以該
條之罰金。


司法院資訊處製作；財團法人民間司法改革基金會備份。
